臺灣臺北地方法院刑事判決
111年度審訴字第12號
公  訴  人  臺灣臺北地方檢察署檢察官
被      告  劉鴻政


            翁仁晉


上列被告等因詐欺等案件，經檢察官提起公訴（110年度偵字第3
1837號），被告等於本院準備程序中就被訴事實為有罪之陳述，
經本院告以簡式審判程序之旨，並聽取當事人之意見後，經本院
合議庭裁定，由受命法官獨任行簡式審判程序，並判決如下：
    主      文
劉鴻政犯三人以上共同詐欺取財罪，處有期徒刑壹年壹月。未扣
案之犯罪所得新臺幣貳仟元沒收，於全部或一部不能沒收或不宜
執行沒收時，追徵其價額。
翁仁晉犯三人以上共同詐欺取財罪，處有期徒刑壹年壹月。
    事實及理由
一、按簡式審判程序之證據調查，不受第159條第1項之限制，刑
    事訴訟法第273條之2定有明文，是於行簡式審判程序之案件
    ，被告以外之人於審判外之陳述，除有其他不得做為證據之
    法定事由外，應認具有證據能力，合先敘明。
二、本件犯罪事實及證據，除犯罪事實欄一「『赤犬』等人共組詐
    騙集團」更正為「『赤犬』、『盧冠匡』等人共組詐騙集團」；
    證據部分補充「行車紀錄器錄影畫面翻拍照片、另案被告林
    芷瑄手機畫面截圖、提領一覽表（見偵查卷第59至67頁）」
    及被告劉鴻政、翁仁晉於本院準備程序及審理中之自白外，
    均引用如附件所示檢察官起訴書之記載。
三、應適用之法律及科刑審酌事由　　　　
㈠、按洗錢防制法業於民國105年12月28日修正公布，並於106年6
    月28日生效施行（下稱新法）。修正前該法（下稱舊法）將
    洗錢行為區分為將自己犯罪所得加以漂白之「為自己洗錢」
    及明知為非法資金，卻仍為犯罪行為人漂白黑錢之「為他人
    洗錢」兩種犯罪態樣，且依其不同之犯罪態樣，分別規定不
    同之法定刑度。惟洗錢犯罪本質在於影響合法資本市場並阻
    撓偵查，不因為自己或為他人洗錢而有差異，且洗錢之行為
    包含處置（即將犯罪所得直接予以處理）、多層化（即為使
    偵查機關難以追查金流狀況，以迂迴層轉、化整為零之多層
    化包裝方式，掩飾或隱匿特定犯罪所得）及整合（即收受、
    持有或使用他人犯罪所得，使該犯罪所得披上合法之外衣，
    回歸正常金融體系）等各階段行為，其模式不祗一端，上開
    為自己或為他人洗錢之二分法，不僅無助於洗錢之追訴，且
    徒增實務上事實認定及論罪科刑之困擾。為澈底打擊洗錢犯
    罪，新法乃依照國際防制洗錢金融行動工作組織（Financia
    lActionTaskForce，下稱FATF）40項建議之第3項建議，並
    參採聯合國禁止非法販運麻醉藥品和精神藥物公約及聯合國
    打擊跨國有組織犯罪公約之洗錢行為定義，將洗錢行為之處
    置、多層化及整合等各階段，全部納為洗錢行為，而於新法
    第2條規定：「本法所稱洗錢，指下列行為：一、意圖掩飾
    或隱匿特定犯罪所得來源，或使他人逃避刑事追訴，而移轉
    或變更特定犯罪所得。二、掩飾或隱匿特定犯罪所得之本質
    、來源、去向、所在、所有權、處分權或其他權益者。三、
    收受、持有或使用他人之特定犯罪所得。」以求與國際規範
    接軌，澈底打擊洗錢犯罪。又因舊法第3條所規範洗錢犯罪
    之前置犯罪門檻，除該條所列舉特定嚴重危害社會治安及經
    濟秩序之犯罪暨部分犯罪如刑法業務侵占等罪犯罪所得金額
    須在新臺幣（下同）5百萬元以上者外，限定於法定最輕本
    刑為5年以上有期徒刑以上刑之「重大犯罪」，是洗錢行為
    必須以犯上述之罪所得財物或財產上利益為犯罪客體，始成
    立洗錢罪，過度限縮洗錢犯罪成立之可能，亦模糊前置犯罪
    僅在對於不法金流進行不法原因之聯結而已，造成洗錢犯罪
    成立門檻過高，洗錢犯罪難以追訴。故新法參考FATF建議，
    就其中採取門檻式規範者，明定為最輕本刑為6個月以上有
    期徒刑之罪，並將「重大犯罪」之用語，修正為「特定犯罪
    」；另增列未為最輕本刑為6個月以上有期徒刑之罪所涵括
    之違反商標法等罪，且刪除有關犯罪所得金額須在5百萬元
    以上者，始得列入前置犯罪之限制規定，以提高洗錢犯罪追
    訴之可能性。從而新法第14條第1項所規範之一般洗錢罪，
    必須有第3條規定之前置特定犯罪作為聯結，始能成立。例
    如詐欺集團向被害人施用詐術後，為隱匿其詐欺所得財物之
    去向，而令被害人將其款項轉入該集團所持有、使用之人頭
    帳戶，並由該集團所屬之車手前往提領詐欺所得款項，檢察
    官如能證明該帳戶內之資金係本案詐欺之特定犯罪所得，即
    已該當於新法第14條第1項之一般洗錢罪；至若無法將人頭
    帳戶內可疑資金與本案詐欺犯罪聯結，而不該當第2條洗錢
    行為之要件，當無從依第14條第1項之一般洗錢罪論處，僅
    能論以第15條第1項之特殊洗錢罪。至於往昔實務認為，行
    為人對犯特定犯罪所得之財物或利益作直接使用或消費之處
    分行為，或僅將自己犯罪所得財物交予其他共同正犯，祗屬
    犯罪後處分贓物之行為，非本條例所規範之洗錢行為，惟依
    新法規定，倘行為人意圖掩飾或隱匿特定犯罪所得來源，而
    將特定犯罪所得直接消費處分，甚或交予其他共同正犯，或
    由共同正犯以虛假交易外觀掩飾不法金流移動，即難認單純
    犯罪後處分贓物之行為，應仍構成新法第2條第1或2款之洗
    錢行為。申言之，洗錢之定義，在新法施行後，與修正前規
    定未盡相同，因此是否為洗錢行為，自應就犯罪全部過程加
    以觀察，以行為人主觀上具有掩飾或隱匿其特定犯罪所得或
    變得之財產或財產上利益，與該特定犯罪之關聯性，使其來
    源形式上合法化，或使他人逃避刑事追訴、處罰之犯罪意思
    ，客觀上有掩飾或隱匿特定犯罪所得之財物或財產上利益之
    具體作為者，即屬相當（最高法院108年度台上字第3585、2
    299號、109年度台上字第1641、947號刑事判決意旨參照）
    。查本案被告2人係依「赤犬」、「盧冠匡」指示，將尤恬
    伶所提領之款項交付予該集團不詳成員，其等轉交後將無從
    追查款項之流向，使該詐欺所得款項之去向不明，客觀上已
    製造該詐欺犯罪所得金流斷點，達成隱匿犯罪所得之效果，
    妨礙該詐欺集團犯罪之偵查，自均構成洗錢防制法第2條第2
    款「掩飾或隱匿特定犯罪所得之本質、來源、去向、所在、
    所有權、處分權或其他權益者」之洗錢行為甚明。
㈡、本案為被告翁仁晉參與上開詐欺集團取款犯行後首次繫屬於
    法院之案件，自應論以組織犯罪防制條例第3條第1項後段參
    與組織罪，起訴意旨雖漏未論列，惟業經本院當庭補充告知
    ，無礙於被告訴訟上之防禦權，合先敘明。是核被告劉鴻政
    所為，係犯刑法第339條之4第1項第2款之三人以上共同詐欺
    取財罪及洗錢防制法第14條第1項之洗錢罪；被告翁仁晉所
    為，係犯刑法第339條之4第1項第2款之三人以上共同詐欺取
    財罪、洗錢防制法第14條第1項之洗錢罪及組織犯罪防制條
    例第3條第1項後段之參與犯罪組織罪。
㈢、被告2人與「赤犬」、「盧冠匡」及其他真實姓名、年籍不詳
    之詐欺集團成員間，就上開犯行互有犯意聯絡及行為分擔，
    均應論以共同正犯。
㈣、被告劉鴻政係以一行為同時觸犯三人以上共同詐欺取財罪及
    洗錢罪，被告翁仁晉係以一行為同時觸犯三人以上共同詐欺
    取財罪、洗錢罪及參與犯罪組織罪，均屬想像競合犯，應依
    刑法第55條規定，分別從一重之三人以上共同詐欺取財罪處
    斷。
㈤、累犯部分
  ⒈按立法者之所以以累犯規定加重本刑，理由在於行為人前因
    犯罪而經徒刑執行完畢或一部之執行而赦免後，理應產生警
    惕作用，返回社會後能因此自我控管，不再觸犯有期徒刑以
    上之罪。然而行為人卻故意再犯後罪，足見行為人有其特別
    惡性，且前罪之徒刑執行無成效，其對於刑罰之反應力顯然
    薄弱，其主觀惡性較重，故認有必要加重後罪本刑至二分之
    一處罰，而其所加重處罰者，係後罪行為，而非前罪行為，
    自不生是否違反憲法一行為不二罰原則之問題。惟系爭規定
    不分情節，一律加重最低本刑，於不符合刑法第59條所定要
    件之情形下，致生行為人所受之刑罰超過其所應負擔罪責之
    個案，其人身自由因此遭受過苛之侵害部分（如最低法定本
    刑為6月有期徒刑，因累犯加重最低本刑之結果，或易服社
    會勞動），對人民受憲法第8條保障之人身自由所為限制，
    不符憲法罪刑相當原則。於立法修正前，為避免發生上述罪
    刑不相當之情形，法院就該個案應依本解釋意旨，裁量是否
    加重最低本刑（司法院大法官解釋釋字第775號解釋文及理
    由書意旨參照）。又刑法第47條累犯原規定「應」加重最低
    本刑，依上開大法官解釋，於修法前暫時由法院裁量「得」
    加重最低本刑，法院應視前案（故意或過失）徒刑之執行完
    畢情形（有無入監執行完畢、是否易科罰金或易服社會勞動
    而視為執行完畢）、5年以內（5年之初期、中期、末期）、
    再犯後罪（是否同一罪質、重罪或輕罪）等，綜合判斷累犯
    個案有無因加重本刑致生行為人所受的刑罰超過其所應負擔
    罪責的情形（林俊益大法官提出蔡炯燉大法官加入釋字第77
    5號解釋協同意見書意旨參照）。即法院應於個案中審酌該
    當累犯加重要件者，加重最低本刑是否使其人身自由因此遭
    受過苛之侵害，以裁量是否依累犯規定加重最低本刑。
  ⒉查被告劉鴻政前因妨害風化案件，經臺灣桃園地方法院以106
    年度審訴字第1758號判決判處有期徒刑4月確定，於107年4
    月25日易科罰金執行完畢，有臺灣高等法院被告前案紀錄表
    在卷可稽。其於執行完畢後，5年以內故意再犯本件有期徒
    刑以上之罪，已該當刑法第47條第1項累犯加重其刑之要件
    。然審酌被告前案與本案罪質並非同一，尚無前揭見解所指
    之特別惡性及刑罰反應力薄弱之情，如依累犯規定加重最低
    本刑，將使其人身自由因此遭受過苛侵害而超過其所應負擔
    罪責之情形，爰依前揭見解，不依刑法第47條第1項規定加
    重其刑。
㈥、又被告2人於本院準備程序及審理中就本案洗錢部分自白犯罪
    ，均應依洗錢防制法第16條第2項減輕其刑（最高法院108年
    度台上字第4405、4408號刑事判決同此見解）。又輕罪之減
    輕其刑事由若未形成處斷刑之外部性界限，自得將之移入刑
    法第57條或第59條之科刑審酌事項內，列為是否酌量從輕量
    刑之考量因子（109年度台上字第3936號刑事判決意旨參照
    ），本件洗錢減輕其刑部分自得作為科刑審酌事項，先予敘
    明。
㈦、爰以行為人之責任為基礎，審酌被告2人本案負責收取贓款及
    轉交之行為情節，兼衡被害人受損金額，及被告2人於本院
    準備程序及審理中坦承犯行之犯後態度，均表明有意願調解
    ，惟告訴人並未到庭調解，是迄未賠償，告訴人業已提出附
    帶民事訴訟，及其等合於前開輕罪之減刑事宜之量刑有利因
    子，並參酌被告劉鴻政高中畢業之智識程度，自述目前無業
    ，目前需洗腎且腳趾截肢，生活來源靠家人協助之生活狀況
    ；被告翁仁晉高中肄業之智識程度，自述目前從事鐵工，月
    收入約新臺幣（下同）3至4萬元，無須扶養之人之生活狀況
    等一切情狀，分別量處如主文所示之刑，以示懲儆。
四、沒收部分
    按犯罪所得，屬於犯罪行為人者，沒收之，於全部或一部不
    能沒收或不宜執行沒收時，追徵其價額，刑法第38條之1第1
    項前段及第3項定有明文。本案被告劉鴻政所得為2,000元，
    業據其供承在卷（見本院卷第148頁），雖未扣案，仍應依
    前揭規定諭知沒收，並於全部或一部不能沒收或不宜執行沒
    收時，追徵其價額。
據上論斷，應依刑事訴訟法第273條之1第1項、第299條第1項前
段、第300條、第310條之2、第454條第2項，洗錢防制法第14條
第1項、第16條第2項，組織犯罪防制條例第3條第1項後段，刑法
第11條前段、第339條之4第1項第2款、第28條、第55條、第38條
之1第1項前段、第3項，刑法施行法第1條之1第1項，判決如主文
。
本案經檢察官王繼瑩提起公訴，檢察官謝雨青到庭執行職務。
中　　華　　民　　國　　111 　年　　5 　　月　　13　　日
                    刑事第二十庭法  官    謝欣宓
上正本證明與原本無異。 
如不服本判決應於收受送達後20日內向本院提出上訴書狀，並應
敘述具體理由；其未敘述上訴理由者，應於上訴期間屆滿後20日
內向本院補提理由書（均須按他造當事人之人數附繕本）「切勿
逕送上級法院」。告訴人或被害人如對於本判決不服者，應具備
理由請求檢察官上訴，其上訴期間之計算係以檢察官收受判決正
本之日期為準。因疫情而遲誤不變期間，得向法院聲請回復原狀
。
                                書記官    朱俶伶　
中　　華　　民　　國　　111 　年　　5 　　月　　13　　日
附錄本案論罪科刑法條
中華民國刑法第339條之4
犯第339條詐欺罪而有下列情形之一者，處1年以上7年以下有期
徒刑，得併科1百萬元以下罰金：
一、冒用政府機關或公務員名義犯之。
二、三人以上共同犯之。
三、以廣播電視、電子通訊、網際網路或其他媒體等傳播工具，
    對公眾散布而犯之。
前項之未遂犯罰之。
洗錢防制法第14條
有第二條各款所列洗錢行為者，處7年以下有期徒刑，併科新臺
幣5百萬元以下罰金。
前項之未遂犯罰之。
前二項情形，不得科以超過其特定犯罪所定最重本刑之刑。
組織犯罪防制條例第3條
發起、主持、操縱或指揮犯罪組織者，處3年以上10年以下有期
徒刑，得併科新臺幣1億元以下罰金；參與者，處6月以上5年以
下有期徒刑，得併科新臺幣1千萬元以下罰金。但參與情節輕微
者，得減輕或免除其刑。
具公務員或經選舉產生之公職人員之身分，犯前項之罪者，加重
其刑至二分之一。
犯第1項之罪者，應於刑之執行前，令入勞動場所，強制工作，
其期間為3年。
前項之強制工作，準用刑法第90條第2項但書、第3項及第98條第
2項、第3項規定。
以言語、舉動、文字或其他方法，明示或暗示其為犯罪組織之成
員，或與犯罪組織或其成員有關聯，而要求他人為下列行為之一
者，處3年以下有期徒刑，得併科新臺幣3百萬元以下罰金：
一、出售財產、商業組織之出資或股份或放棄經營權。
二、配合辦理都市更新重建之處理程序。
三、購買商品或支付勞務報酬。
四、履行債務或接受債務協商之內容。
前項犯罪組織，不以現存者為必要。
以第5項之行為，使人行無義務之事或妨害其行使權利者，亦同
。
第5項、第7項之未遂犯罰之。
附件：
臺灣臺北地方檢察署檢察官起訴書
                                    110年度偵字第31837號
　　被　　　告　劉鴻政　男　38歲（民國00年0月00日生）
　　　　　　　　　　　　住桃園市○○區○○路000巷0號
　　　　　　　　　　　　國民身分證統一編號：Z000000000號
　　　　　　　　翁仁晉　男　34歲（民國00年00月00日生）
　　　　　　　　　　　　住桃園市○○區○○街000號
　　　　　　　　　　　　國民身分證統一編號：Z000000000號
上列被告等因詐欺等案件，已經偵查終結，認應該提起公訴，茲
將犯罪事實及證據並所犯法條分敘如下：
　　　　犯罪事實
一、劉鴻政、翁仁晉於民國110年2月某日時起，與使用telegram
    代號「赤犬」等人共組詐騙集團，由劉鴻政負責擔任向車手
    收款之收水，翁仁晉則負責載送劉鴻政前往收款地點，渠等
    共同意圖為自己不法之所有，基於3人以上共同犯詐欺取財
    及掩飾、隱匿詐欺犯罪所得去向之洗錢犯意聯絡，先由機房
    端詐騙集團成員於110年4月20日前，佯為林文翊之友人，訛
    稱：下載「Bithumb」APP可教導其投資操作，須先匯款至指
    定帳戶儲值云云，致林文翊陷於錯誤，於110年4月9日上午9
    時44分匯款新臺幣（下同）91萬元至尤恬伶申請之國泰世華
    商業銀行000-000000000000號帳戶內（下稱國泰世華銀行帳
    戶），尤恬伶依指示於110年4月9日提領92萬元，再於同日
    下午2時25分許，由林芷瑄駕駛車號000-0000號自小客車搭
    載尤恬伶至中正紀念堂停車場，同時間，翁仁晉與劉鴻政則
    依「赤犬」指示，由翁仁晉駕駛車號000-0000號自小客車載
    送劉鴻政前來，並由劉鴻政收取前揭款項，劉鴻政取得上述
    款項後，即再依「赤犬」之指示，至新北市三重區某處，以
    此掩飾犯罪所得，阻斷金流（尤恬伶、林芷瑄另簽分偵辦）
    。
二、案經林文翊訴由臺北市政府警察局中正第二分局報告偵辦。
　　　　證據並所犯法條
一、證據清單及待證事實：
編號 證據名稱 待證事實 ㈠ 被告劉鴻政於警詢之供述 坦承有於上述時、地，至中正紀念堂停車場取款之事實，供稱：係受「赤犬」之指示收取網路投資款項等語。 ㈡ 被告翁仁晉於警詢及偵查中之供述 坦承有於上述時、地，駕駛車號000-0000號自小客車載被告劉鴻政至中正紀念堂停車場之事實，供稱：因為被告劉鴻政不太能開車，他知道我有兼差開白牌計程車，他剛好要上臺北一趟，所以找我載他等語。 ㈢ 另案被告林芷瑄、尤恬伶於警詢中及他案偵查中之供述 佐證渠等有於110年4月9日提領92萬元並交付予被告劉鴻政之事實。 ㈣ 告訴人林文翊於警詢時之指述、中國信託銀行匯款申請書 佐證告訴人林文翊遭詐騙及匯款之經過 ㈤ 國泰世華商業銀行存匯作業管理部110年9月24日國世存匯作業字第1100153791號函及交易明細 告訴人林文翊於110年4月9日轉帳91萬元至另案被告尤恬伶之國泰世華銀行帳戶後，於同日經提領92萬元之事實。 ㈥ 監視器錄影畫面翻拍照片 證明被告劉鴻政有於上開時、地，至中正紀念堂停車場收取贓款之事實。 ㈦ ⒈新北市政府警察局永 和分局刑事案件110年9月17日新北警永刑字第1104173831號報告書 ⒉臺灣桃園地方檢察署 110年度偵字第16448 號追加起訴書 ⒈ 佐證被告翁仁晉曾提供自己  名下中信帳戶與「盧冠匡」  之事實。 ⒉ 佐證被告劉鴻政於另案偵查  中坦承協助「盧冠匡」招募  簡志翰、翁仁晉加入該案詐  欺集團，並擔任收取款項之  工作之事實。 
二、核被告劉鴻政、翁仁晉所為，均係犯刑法第339條之4第1項
    第2款3人以上共同犯詐欺、洗錢防制法第14條第1項之洗錢
    等罪嫌。被告以一行為同時犯一般洗錢及加重詐欺罪，觸犯
    構成要件不相同之罪名，為想像競合犯，請從一重之加重詐
    欺罪嫌處斷。被告2人與「赤犬」之人等詐騙集團成員間，
    有犯意聯絡及行為分擔，請論以共同正犯。被告之犯罪所得
    ，請依刑法第38條之1第1項前段、第3項規定宣告共同沒收
    ，於全部或一部不能沒收或不宜執行沒收時，追徵其價額。
三、依刑事訴訟法第251條第1項提起公訴。
　　此　致
臺灣臺北地方法院
中　　華　　民　　國　 110　　年　　12　　月　　 3　　日
　　　　　　　　　　　　　　　檢 察 官  王 繼 瑩
本件正本證明與原本無異
中　　華　　民　　國　 110　　年　　12　　月　　21　　日
                              書 記 官  吳 惠 琪
附錄本案所犯法條全文    
中華民國刑法第339條之4
犯第 339 條詐欺罪而有下列情形之一者，處 1 年以上 7 年以
下有期徒刑，得併科 1 百萬元以下罰金：
一、冒用政府機關或公務員名義犯之。
二、三人以上共同犯之。
三、以廣播電視、電子通訊、網際網路或其他媒體等傳播工具，
    對公眾散布而犯之。
前項之未遂犯罰之。
洗錢防制法第14條
有第二條各款所列洗錢行為者，處 7 年以下有期徒刑，併科新
臺幣 5 百萬元以下罰金。
前項之未遂犯罰之。
前二項情形，不得科以超過其特定犯罪所定最重本刑之刑。